【裁判字號】    97,易,595
【裁判日期】    970804
【裁判案由】    偽造文書
【裁判全文】
臺灣桃園地方法院刑事判決               97年度易字第595號
公  訴  人  臺灣桃園地方法院檢察署檢察官
被      告  甲○○○○○  ○○.
                    在臺無固定.
上列被告因偽造文書案件，經檢察官提起公訴（97年度偵字第14
184 號），被告於本院準備程序進行中，就被訴事實為有罪之陳
述，經本院告知簡式審判程序意旨，並聽取公訴人及被告之意見
後，本院裁定依簡式審判程序審理，判決如下：
    主  文
甲○○○○○  ○○○○○○○  ○○○○共同偽造公印文，處
有期徒刑參月，如易科罰金，以新臺幣壹仟元折算壹日。扣案偽
造之「ＣＨＥＮ  ＡＭＹ  ＧＯＭＥＺ」中華民國外僑居留證（
統一證號：ＦＤ00000000號）壹張沒收。又行使偽造中
華民國外僑居留證，足以生損害於公眾及他人，處有期徒刑貳月
，如易科罰金，以新臺幣壹仟元折算壹日。扣案偽造之「ＣＨＥ
Ｎ  ＡＭＹ  ＧＯＭＥＺ」中華民國外僑居留證（統一證號：Ｆ
Ｄ00000000號）壹張沒收。應執行有期徒刑肆月，如易
科罰金，以新臺幣壹仟元折算壹日，並應於刑之執行完畢或赦免
後，驅逐出境。扣案偽造之「ＣＨＥＮ  ＡＭＹ  ＧＯＭＥＺ」
中華民國外僑居留證（統一證號：ＦＤ00000000號）壹
張沒收。
    事  實
一、甲○○○○○  ○○○○○○○  ○○○○（中文姓名：瑪
    莉，以下逕稱中文名）原為合法來臺之菲律賓籍人士，於民
    國94年10月13日入境至桃園縣桃園市○○○街79號雇主許政
    杰之住處擔任監護工，居留期間至94年12月2 日止。詎料瑪
    莉竟於94年11月14日自上開工作地點逃逸，並為求得在臺灣
    繼續工作之機會，與某真實姓名、年籍不詳綽號「麥可」之
    之成年男子（菲律賓華僑）共同基於偽造公印文及特種文書
    之犯意聯絡，先由瑪莉於97年5 月24日某時，在桃園縣中壢
    火車站附近某「肯德基」速食店內，將自己照片1 張及新臺
    幣5,000 元交予「麥可」，並於翌日（25日）下午2 時許，
    在相同地點取得由「麥可」以不詳方法偽造「ＣＨＥＮ  Ａ
    ＭＹ  ＧＯＭＥＺ（陳愛咪）」名義之中華民國外僑居留證
    （統一證號：ＦＤ00000000號，其上蓋有偽造之「
    內政部印」公印文1 枚，並貼上瑪莉所交付之照片1 張）；
    嗣瑪莉於97年6 月19日傍晚5 時30分許，在桃園縣中壢市○
    ○路30號前遇警盤查，竟又基於行使偽造特種文書之犯意，
    將上開偽造之居留證交予員警查驗而行使之，足生損害於「
    ＣＨＥＮ  ＡＭＹ  ＧＯＭＥＺ」、內政部警政署對外僑管
    理及勞工委員會對外勞管理之正確性，惟仍經警當場查覺有
    異，並扣得上開偽造之居留證1 張為證，始知上情。
二、案經桃園縣政府警察局移請臺灣桃園地方法院檢察署檢察官
    偵查起訴。
    理  由
一、程序部分：本件被告甲○○○○○  ○○○○○○○  ○○
    ○○所犯均係死刑、無期徒刑或最輕本刑為3 年以上有期徒
    刑以外之罪，其於準備程序中就被訴事實為有罪之陳述，經
    本院告知簡式審判程序之旨，並聽取當事人意見後，經本院
    依刑事訴訟法第284 條之1 、第273 條之1 第1 項規定裁定
    進行簡式審判程序，合先敘明。
二、上開事實，業據被告於本院準備及審理程序中坦承不諱，且
    就購買上開偽造之居留證及持以供員警查驗身分之情節陳述
    明確，並有扣案之上開居留證1 張為憑，且經鑑定該扣案居
    留證：（一）該居留證號資料應為戴艾妮，非陳愛咪，（二
    ）核發單位若為桃園縣服務站，其收據號碼應為H 開頭而非
    FB121360，（三）居留證紙張規格為長8.5 公分、寬5.4 公
    分，非長8.8 公分、寬5.8 公分，是該證為偽造之居留證，
    此有內政部入出國及移民署桃園服務站97年7 月16日移署服
    桃縣字第0973080220號函1 件附於本院卷可稽，則其上之「
    內政部印」公印文1 枚自亦係偽造無疑，此外，復有被告外
    勞居留查詢資料、扣押筆錄等件存卷為憑，堪認被告於本院
    之任意性之自白與事實相符而可採信，是本案事證明確，其
    犯行堪以認定，自應依法論科。
三、按中華民國外僑居留證具有特許外國人在我國居留之性質，
    屬特許證之一種，又其上「內政部印」之印文，係表示公務
    機關之資格及職務，屬印信條例第2 條之印信之印文，應為
    刑法第218 條所稱之公印文（最高法院71年台上字第1831號
    判例要旨、86年台上字第4631號判決意旨參照）。是被告偽
    造中華民國外僑居留證上之公印文，核其此部分所為，係犯
    刑法第218 條第1 項之偽造公印文罪；再被告行使上開偽造
    外僑居留證之所為，係犯刑法第216 條、第212 條之行使偽
    造特種文書罪。被告偽造特種文書之低度行為，為其後行使
    之高度行為所吸收，不另論罪。被告就上開偽造公印文之犯
    行，與該真實姓名、年籍不詳綽號「麥可」之成年男子間，
    有犯意聯絡及行為分擔，為共同正犯。被告所犯上開2 罪，
    犯意各別、罪名不同，自應分論併罰。公訴人於起訴書雖漏
    載被告所犯偽造公印文之罪名，但事實欄業已述及該扣案居
    留證係屬偽造之事實，自應認此部分犯罪事實業經起訴，且
    被告已就此罪進行實質防禦，本院自得予以論罪科刑，附此
    敘明。爰審酌被告為求繼續在台工作，而在逃逸後購買偽造
    證件並進而行使，紊亂我國對於外籍人士（勞工）管理之秩
    序，然犯後坦承犯行，態度良好，暨其素行、犯罪之動機、
    目的、手段等一切情狀，各量處如主文所示之刑，並分別諭
    知易科罰金之折算標準，且定其應執行之刑，暨諭知易科罰
    金之折算標準。被告係菲律賓籍人士，為外國人，且為非法
    居留者，有被告之外僑居留資料查詢明細內容顯示畫面附卷
    可佐，其現受有期徒刑以上刑之宣告，爰併依刑法第95條之
    規定，諭知於刑之執行完畢或赦免後驅逐出境。扣案偽造之
    「ＣＨＥＮ  ＡＭＹ  ＧＯＭＥＺ」中華民國外僑居留證正
    本1 張，為被告所有，且係供其犯該2 罪所用之物，爰各依
    刑法第38條第1 項第2 款之規定沒收；又其上偽造之「內政
    部印」公印文1 枚及被告之照片1 張，已同在沒收之列，無
    庸重複沒收，併此敘明。
據上論斷，應依刑事訴訟法第284 條之1 、第273 條之1 第1 項
、第299 條第1 項前段，刑法第28條、第218 條第1 項、第216
條、第212 條、第51條第5 款、第41條第1 項前段、第38條第1
項第2 款、第95條，刑法施行法第1 條之1 第1 項、第2 項前段
，判決如主文。
本案經檢察官柯博齡到庭執行職務。
中    華    民    國    97    年    8     月    4     日
                  刑事第五庭  法  官  吳勇毅
以上正本證明與原本無異。
如不服本判決，應於判決送達後10日內向本院提出上訴狀（應附
繕本），其未敘述上訴理由者，應於上訴期間屆滿後20日內補提
理由書狀於本院，上訴於臺灣高等法院。
                              書記官  羅婉榕
中    華    民    國    97    年    8     月    6     日
附錄論罪科刑法條：
中華民國刑法第216 條
行使第210 條至第215 條之文書者，依偽造、變造文書或登載不
實事項或使登載不實事項之規定處斷。
中華民國刑法第212 條
偽造、變造護照、旅券、免許證、特許證及關於品行、能力服務
或其他相類之證書、介紹書，足以生損害於公眾或他人者，處1
年以下有期徒刑、拘役或3 百元以下罰金。
中華民國刑法第218條
偽造公印或公印文者，處5年以下有期徒刑。
盜用公印或公印文足以生損害於公眾或他人者，亦同。


司法院資訊處製作；財團法人民間司法改革基金會備份。
